【裁判字號】    97,消債更,21
【裁判日期】    970725
【裁判案由】    聲請更生程序
【裁判全文】
臺灣嘉義地方法院民事裁定            97年度消債更字第21號
聲  請  人  甲○○
上列當事人聲請消費者債務清理事件，本院裁定如下：
    主  文
更生之聲請駁回。
聲請費用由聲請人負擔。
    理  由
一、按債務人與金融機構協商成立者，不得聲請更生或清算，但
    因不可歸責於己之事由，致履行顯有重大困難者，不在此限
    ；本條例施行前，債務人依金融主管機關協調成立之中華民
    國銀行公會會員辦理消費金融案件無擔保債務協商機制與金
    融機構成立之協商，準用前項之規定，消費者債務清理條例
    第151條第5項、第6項分別定有明文。又聲請更生或清算不
    合程式或不備其他要件者，法院應以裁定駁回之，但其情形
    可以補正者，法院應定期間先命補正，復為同條例第8條所
    明定。
二、查本件更生聲請人雖主張：其積欠無擔保或無優先權債務共
    新臺幣（下同）904,511元，有不能清償債務情事，前雖曾
    依金融主管機關協調成立之中華民國銀行公會會員辦理消費
    金融案件無擔保債務協商機制與最大債權銀行寶華商業銀行
    成立協商，惟因聲請人每月收入20,000元，原協商方案每月
    須償還11,440元，但聲請人每個月之必要支出為勞、健保費
    用500元、交通費（含上學及通勤）3,000元、醫療保險費1,
    833元、學費5,833元、生活費5,000元，合計16,166元，原
    協商方案條件過苛，已經超越聲請人能力，而無法履行原協
    商方案，有不可歸責於聲請人之事由致履行原協商內容顯有
    重大困難，且其無擔保或無優先權之債務總額未逾新臺幣
    1,200萬元，復未經法院裁定開始清算程序或宣告破產，因
    而聲請法院准予更生等語。
三、經查，依中華民國銀行公會會員辦理消費金融案件無擔保債
    務協商機制所成立之協商，本屬當事人自主協商解決債務之
    方法，為避免債務人任意毀諾已成立之協商，濫用更生或清
    算之債務清理程序，故無論係依消費者債務清理條例所成立
    之協商或依前開銀行公會債務協商機制所成立之協商，非有
    不可歸責於己之事由，致履行顯有重大困難者，自不得聲請
    更生或清算。本件聲請人所成立之協商內容，係自95年6月
    份起分120期，每個月清償11,440元，利息按年息百分之三
    點八八計算一情，有聲請人所提出之協議書在卷可憑，而聲
    請人平均月薪為20,000元，為聲請人所自承，是聲請人薪資
    扣除每月所需清償之債務及利息，尚餘8,560元可資支付生
    活費用。又聲請人雖主張其每個月之必要支出為勞、健保費
    用500元、交通費（含上學及通勤）3,000元、醫療保險費1,
    833元、學費5,833元、生活費5,000元，合計16,166元云云
    ，然查，消費者債務清理條例之立法意旨，乃在於幫助陷於
    經濟上困境之債務人，得藉由更生或清算程序，走出經濟困
    境，避免走向絕路，實現憲法所保障之生命權，其並非在幫
    助債務人保持其舊有之生活水平，因此在考量所謂之「生活
    必要性支出」，自以維持一般人最低生活水平所需為準，是
    有關保險費用方面，除了全民健康保險及強制汽車責任險為
    目前政府政策及我國目前經濟水準可認為是國民生活所必要
    外，其餘保險應屬於非維持日常生活所必要之支出，此部分
    保險費用之支出，本可終止保險契約而不必要支出，故聲請
    人所列每月須支出勞、健保費用500元，可認為是必要費用
    ，然其另行投保安泰人壽之醫療保險費1,833元則難認定為
    必要費用。此外，聲請人另列舉其每月就讀稻江科技暨技術
    管理學院及嘉義大學之學費5,833元，姑不論兩項教育費用
    均是大學教育，性質有所重複，然其既非國民教育所必要，
    且聲請人早已成年並已就業中，是亦難認此項學費支出為維
    持一般人生活水平所需，故亦應加以剔除，況聲請人所列嘉
    義大學部分，係屬兩年制之學分班，聲請人業已於96年學年
    度完成學業，就此部分，亦不再需支出學費，聲請人顯有贅
    列。又聲請人目前之就學既非維持生活所必要，其所列之交
    通費含就學部分，自應剔除，以聲請人所列含上學及上班通
    勤交通費為3,000元，從中加以剔除一半，聲請人之每月交
    通費應以1,500元為必要。從而，聲請人實際上必要支出應
    為勞、健保費用500元、通勤交通費1,500元、生活費5,000
    元，合計為7,000元，尚非上開薪資餘額8,560元所無法支應
    ，此外，聲請人均未舉證證明其有何不可歸責於己之事由，
    致履行所成立之還款協議顯有重大困難，是其聲請本件更生
    ，自未符合上開消費者債務清理條例第151條第5項、第6項
    所規定之要件，且該要件之欠缺又屬無從補正，依前揭說明
    ，自應駁回其更生之聲請，爰裁定如主文所示。
中    華    民    國    97    年    7     月    25    日
              民事第二庭    法      官  黃明展
上為正本係照原本作成
如不服本裁定，應於裁定送達後10日內，以書狀向本院提出抗告
，並繳納抗告費新臺幣1千元
中    華    民    國    97    年    7     月    25    日
                            書  記  官  陳昭煌


司法院資訊處製作；財團法人民間司法改革基金會備份。
